【裁判字號】    97,易,2734
【裁判日期】    980120
【裁判案由】    詐欺
【裁判全文】
臺灣板橋地方法院刑事判決              97年度易字第2734號
公  訴  人  臺灣板橋地方法院檢察署檢察官
被      告  甲○○
上列被告因詐欺案件，經檢察官提起公訴（97年度偵字第19202
號），本院判決如下：
    主  文
甲○○無罪。
    理  由
一、公訴意旨略以：被告甲○○雖預見將自己之金融帳戶提供他
    人使用可能幫助他人犯詐欺罪，竟仍不違背其本意，基於幫
    助詐欺之犯意，於民國97年5月28日中午1時30分許，在高雄
    市新興區○○○路與館西路口統一超商附近，將其於彰化商
    業銀行三重埔分行所開立帳號為0000000000000000000號存
    款帳戶（下稱系爭帳戶）之存摺、金融卡及密碼等物，提供
    予某姓名年籍不詳之成年人。嗣該人所屬之詐騙集團成員即
    意圖為自己不法之所有，於同年5月30日下午5時20分許，撥
    打電話予鄭  宇，向其詐稱因先前網路購物時刷錯條碼，將
    會導致金融帳戶遭扣款，需以無卡存款之方式存入新臺幣（
    下同）一萬元云云，使鄭  宇因而陷於錯誤，於同日晚間6
    時29分許至自動櫃員機前以無卡存款之方式將一萬元存入被
    告所有系爭帳戶內，旋遭提領一空。因認被告所為，係涉犯
    刑法第30條第1項前段、第339條第1項之幫助詐欺取財罪等
    語。
二、按犯罪事實應依證據認定之，無證據不得認定犯罪事實；又
    不能證明被告犯罪者，即應諭知無罪之判決，刑事訴訟法第
    154 條第2 項、第301 條第1 項分別定有明文。次按認定不
    利於被告之事實，須依積極證據，茍積極之證據本身存有瑕
    疵而不足為不利於被告事實之認定，即應為有利於被告之認
    定，更不必有何有利之證據，而此用以證明犯罪事實之證據
    ，猶須於通常一般人均不至於有所懷疑，堪予確信其已臻真
    實者，始得據以為有罪之認定，倘其證明尚未達到此一程度
    ，而有合理性之懷疑存在，致使無從為有罪之確信時，即應
    為無罪之判決，最高法院82年臺上字第163 號判決、76年臺
    上字第4986號及30年上字第816 號判例意旨復可參照。
三、公訴人認被告甲○○涉有上開幫助詐欺取財罪，無非係以被
    告坦承開立並交付系爭帳戶之存摺、金融卡、密碼予他人之
    供述、證人即被害人鄭  宇之證述、被害人自動櫃員機交易
    明細及系爭帳戶交易明細各一份為其主要論據。訊據被告固
    坦承有開立及交付系爭帳戶之存摺、金融卡、密碼予他人等
    事實，惟堅詞否認涉有前揭幫助詐欺取財之犯行，辯稱：伊
    當時係從自由時報分類廣告中見到傳播公司徵求商務司機之
    廣告，透過電話與對方聯絡後，因伊沒有車子，對方表示車
    子可由公司提供，但需被告提供兩家金融機構帳戶之存摺等
    物件以核對信用資料，伊遂不疑有他，將系爭帳戶及華南銀
    行士林分行存款帳戶之存摺、金融卡、密碼及駕駛執照影本
    等物交予對方，之後對方即一再拖延，伊方知被騙等語。經
    查：
(一)系爭帳戶為被告所親自開立，並於上開時、地將該帳戶之存
    摺、金融卡及密碼交付予某姓名年籍不詳之成年人，後該人
    所屬詐騙集團即以前揭方式詐騙被害人鄭  宇將一萬元以無
    卡存款方式存入被告系爭帳戶內，旋即遭人提領一空等事實
    ，為被告所自承，核與證人鄭  宇於警詢中所為之證述相符
    ，並有被害人自動櫃員機交易明細、被告系爭帳戶交易明細
    各一份附卷可稽，是此部分之事實固堪認定，合先敘明。
(二)被告稱其係因自分類廣告找尋工作而交付系爭帳戶金融卡等
    情，業據其提出自由時報97年5 月27日分類廣告影本一份為
    據，而該廣告內容係以傳播公司名義徵求商務司機，所留之
    聯絡電話為0000000000號。又該門號行動電話乃係李劍虹所
    持用，李劍虹所屬詐欺集團在各報紙刊登分類廣告，佯稱徵
    人、徵司機後，利用該門號行動電話與求職者聯絡後詐取金
    融帳戶之存摺、金融卡等物件乙節，亦有臺灣高雄地方法院
    檢察署檢察官97年度偵字第25159 號不起訴處分書及臺灣臺
    中地方法院97年度偵字第7778、18037 、19854 、19471 、
    19965 號起訴書各一份在卷可按，李劍虹等人所組成之詐欺
    集團並因此經上開臺中地方法院檢察署檢察官提起公訴，足
    徵該門號當係詐騙集團所使用無疑。而該詐騙集團竟以傳播
    公司徵求商務司機名義在自由時報刊登分類廣告，顯見該集
    團應確欲藉該分類廣告詐取求職者之金融機構帳戶存摺、金
    融卡及密碼等物件甚明。
(三)再經本院查詢被告所持用00-0000000號市內電話之通聯紀錄
    結果，確實係自97年5 月27日即該分類廣告刊登後，方與該
    0000000000門號行動電話有通話紀錄，有上開門號電話之通
    聯紀錄一份在卷可按，足徵被告稱其係因覓職方撥打上開電
    話與對方聯絡等語，應屬有據。又被告若係販賣系爭帳戶，
    自被告於97年5 月28日交付該帳戶之存摺、金融卡等物件，
    並取得販賣所得價金後，理應無再與對方密集聯絡之必要，
    然由上開通聯紀錄所示，97年5 月29日至31日間被告仍不斷
    撥打該0000000000門號行動電話與對方聯絡，符合被告所稱
    其不斷詢問對方何時可開始工作，然對方一再推託之情狀，
    更有甚者，被告於同年月31日中午過後，尚有撥打165 反詐
    騙諮詢專線數通之紀錄，亦可徵被告辯稱其係因該分類廣告
    求職而受騙交付系爭帳戶之存摺、金融卡及密碼等情，當非
    無據。
四、綜上所述，本件被告雖有將系爭帳戶之存摺、金融卡及密碼
    等物交予上開姓名年籍不詳成年人之行為，然依前所述，實
    不能排除被告亦係遭詐欺集團以求職陷阱詐騙其存摺、金融
    卡及密碼之可能性，是本院對被告是否係基於幫助詐欺取財
    之犯意而交付其存摺、金融卡及密碼乙節，猶有合理之懷疑
    ，認尚未達有罪之確信，即難逕為對被告不利之認定。此外
    ，復又查無其他積極確切之證據足以證明被告確有如公訴意
    旨所述之幫助詐欺取財犯行，揆諸前揭法條及判例意旨，其
    犯罪尚屬不能證明，依法自應諭知無罪之判決。
五、臺灣士林地方法院檢察署檢察官97年度偵字第10143 號、第
    10489 號及臺灣高雄地方法院檢察署檢察官97年度偵字第
    31658 號併案意旨略以：該詐騙集團取得被告於97年5 月28
    日所提供之系爭彰化銀行帳戶及華南銀行士林分行帳戶之存
    摺、金融卡及密碼等物件後，亦於同年月29日以電話詐騙被
    害人陳廉蓁、池宇欽、莊皓宇等人將款項匯入該華南銀行帳
    戶內，因認被告此部分所為，亦均係涉犯刑法第30條第1 項
    前段、第339 條第1 項之幫助詐欺取財罪，且被告係以一行
    為同時提供系爭彰化銀行帳戶及前揭華南銀行帳戶，從而與
    本案應屬事實上同一案件等語。惟查本案既經本院為無罪判
    決之諭知，上開併案部分於本案即無同一事實關係可言，本
    院無從併予審理，應退由檢察官偵查後另行為適法之處理，
    附此敘明。
據上論斷，應依刑事訴訟法第301 條第1 項，判決如主文。
本案經檢察官吳宗光到庭執行職務。
中    華    民    國    98    年    1     月    20    日
                  刑事第十三庭  審判長法  官 李幼妃
                                      法  官 鄭燕璘
                                      法  官 張紹省
上列正本證明與原本無異。
如不服本判決，應於判決送達後十日內敘明上訴理由，向本院提
出上訴狀 (應附繕本) ，上訴於臺灣高等法院。
                                      書記官 周雅玲
中    華    民    國    98    年    1     月    23    日


司法院資訊處製作；財團法人民間司法改革基金會備份。
